臺灣高等法院刑事裁定
111年度聲再字第80號
聲  請  人  
即受處分人  蔡濬洋


                    （現於法務部○○○○○○○○強制戒                      治中）
上列聲請人即受處分人因違反毒品危害防制條例案件，對於本院
110年度毒抗字第1716號，中華民國110年12月30日確定裁定（原
審案號：臺灣臺北地方法院110年度毒聲字第1051號，聲請案號
：臺灣臺北地方檢察署110年度毒偵字第1143號、110年度聲戒字
第70號），聲請重新審理，本院裁定如下：
    主  文
重新審理之聲請駁回。    
    理  由
一、聲請意旨略以：原確定裁定以聲請人即受處分人蔡濬洋之有
    無繼續施用毒品傾向評估標準紀錄表中「入所後家人是否訪
    視」項目記載為「無」，認定聲請人之家人支持度不高。惟
    同居證明內記載同居人視同家人、親人，而聲請人於受觀察
    、勒戒期間，持合法同居證明之同居人唐沛涵曾分別於民國
    110年11月24日、同年12月1日、同年12月10日至所方辦理接
    見，然遭拒絕，在聲請人於110年12月15日轉強制戒治後，
    卻又數次開放唐沛涵入所訪視，聲請人之家人有無在評分期
    間內前來訪視對聲請人影響甚鉅，何以所方於評分期間內拒
    絕聲請人之家人訪視，卻於評分期間過後准許？此差別若係
    因聲請人為勒戒或強制戒治身分而生，對聲請人實有不公，
    所方為何未開放辦理持同居證明之唐沛涵接見？對此，請法
    院向所方調閱監視器錄影或相關紀錄，或傳喚唐沛涵到庭，
    以查明聲請人之家人有無至新店戒治所辦理訪視，以及聲請
    人是否具極高之家人支持度云云。
二、按觀察、勒戒及強制戒治之裁定確定後，有下列情形之一，
    認為應不施以觀察、勒戒或強制戒治者，受觀察、勒戒或強
    制戒治處分之人，或其法定代理人、配偶，或檢察官得以書
    狀敘述理由，聲請原裁定確定法院重新審理：一、適用法規
    顯有錯誤，並足以影響裁定之結果者。二、原裁定所憑之證
    物已證明為偽造或變造者。三、原裁定所憑之證言、鑑定或
    通譯已證明其為虛偽者。四、參與原裁定之法官，或參與聲
    請之檢察官，因該案件犯職務上之罪，已經證明者。五、因
    發現確實之新證據足認受觀察、勒戒或強制戒治處分之人，
    應不施以觀察、勒戒或強制戒治者。六、受觀察、勒戒或強
    制戒治處分之人，已證明其係被誣告者；又聲請重新審理，
    應於裁定確定後30日內提起，但聲請之事由，知悉在後者，
    自知悉之日起算；法院認為無重新審理之理由，應以裁定駁
    回之，毒品危害防制條例第20條之1第1項、第2項、第4項前
    段分別定有明文。而毒品危害防制條例第20條之1第1項第5
    款就得聲請重新審理之規定，雖然未配合刑事訴訟法之再審
    規定予以修正，規範文字略有不同，但涵義其實無異，應為
    相同之解釋；從而，聲請人依憑其片面、主觀所主張之證據
    ，無論新、舊、單獨或結合其他卷存證據觀察，綜合判斷之
    評價結果，如客觀上尚難認為足以動搖第二審確定裁判所認
    定之事實者，同無准許重新審理之餘地（最高法院104年度
    台抗字第125號裁定意旨參照）。
三、本院查：
　㈠聲請人前因施用第一級毒品案件，經臺灣臺北地方法院（下
    稱臺北地院）以110年度毒聲字第433號裁定令入勒戒處所觀
    察、勒戒，由法務部○○○○○○○○附設勒戒處所（下稱新店戒治
    所）醫療人員評分結果認⒈前科紀錄與行為表現部分合計為3
    3分（毒品犯罪相關司法紀錄「4筆」，計10分、首次毒品犯
    罪年齡為「21-30歲」計5分、其他犯罪相關紀錄「4筆」，
    計8分、入所時尿液毒品檢驗為「多種毒品反應」計10分，
    上開4項靜態因子合計為33分；所內行為表現之動態因子評
    定為0分）；⒉臨床評估部分合計為24分（「有」多重毒品濫
    用，為海洛因、安非他命，計10分、合法物質濫用為「無」
    計0分、使用方式「無注射使用」計0分、使用年數為「超過
    1年」計10分，上開靜態因子合計為20分；精神疾病共病（
    含反社會人格）為「無」計0分、臨床綜合評估（含病識感
    、動機、態度、就醫意願）評定為「中度」計4分，上開動
    態因子合計為4分）；⒊社會穩定度部分為5分（工作為「全
    職工作」物業管理員，計0分、家人藥物濫用為「無」計0分
    ，上開靜態因子合計為0分；入所後家人是否訪視為「無」
    計5分、出所後是否與家人同住則為「是」計0分，上開動態
    因子合計為5分）。以上⒈至⒊部分之總分合計為62分（靜態
    因子共計53分，動態因子共計9分），經依新修正之評估標
    準評定為「有繼續施用毒品傾向」等情，有新店戒治所110
    年11月9日出具之有無繼續施用毒品傾向證明書、有無繼續
    施用毒品傾向評估標準紀錄表附卷可憑（見毒偵1143卷第20
    3至205頁）。臺北地院依檢察官之聲請，以110年度毒聲字
    第1051號裁定令聲請人入戒治處所施以強制戒治，其期間為
    6個月以上，至無繼續強制戒治之必要為止，但最長不得逾1
    年，再經本院以110年度毒抗字第1716號裁定抗告駁回而確
    定等情，有上述各該裁定、新店戒治所110年11月30日新戒
    所衛字第11007016800號函所附之「有無繼續施用毒品傾向
    評估標準紀錄表」及「有無繼續施用毒品傾向證明書」在卷
    可稽，並經調取本院110年度毒抗字第1716號全卷核閱無訛
    。又裁判應於製作裁判書時成立，其宣示或送達，係裁判對
    外發生效力之方法，是以裁判於對外發表時發生效力，即法
    院之裁判經宣示後，未宣示者經送達後，即發生其外部效力
    。本院110年度毒抗字第1716號裁定未經宣示，嗣於111年1
    月7日對聲請人所在地即新店戒治所送達，並由聲請人收受
    ，有本院送達證書附卷足憑。是以聲請人於裁定確定後30日
    內之111年2月7日向裁定確定之本院聲請重新審理，自屬合
    法，合先敘明。
　㈡聲請人於觀察、勒戒期間，經新店戒治所醫療人員，依其本
    職學識就聲請人之前科紀錄與行為表現、臨床評估、社會穩
    定度等因素所為之綜合判斷，具有科學驗證所得之結論，且
    由形式上觀察，並無擅斷或濫權等明顯不當之情事，法院宜
    予尊重其行政職權之行使及專業之判斷。臺北地院據此裁定
    聲請人入戒治處所施以強制戒治，其期間為6個月以上，至
    無繼續強制戒治之必要為止，但最長不得逾1年，復經本院
    裁定駁回聲請人之抗告而確定，業經本院審閱相關案卷後，
    核其認事用法並無不合，且無違經驗、論理法則。　
　㈢聲請人固以上詞聲請重新審理，惟按受觀察、勒戒人之接見
    及發受書信，除有特別理由經勒戒處所長官許可，得與其他
    人為之外，以與配偶、直系血親為之為限。觀察勒戒處分執
    行條例第12條第1項前段定有明文。可知，受觀察、勒戒人
    之接見，僅以受觀察、勒戒人之配偶、直系血親為限，而唐
    沛涵，並非聲請人之配偶或直系血親，其若未依規定向新店
    戒治所申請，並經該所長官許可者，新店戒治所即不得辦理
    與聲請人之接見，聲請人以：唐沛涵於110年11月24日、同
    年12月1日、同年12月10日之評分期間至新店戒治所辦理接
    見，而指摘新店戒治所拒絕唐沛涵訪視云云，自有未合。至
    聲請人雖以：新店戒治所在其轉強制戒治後，卻又數次開放
    唐沛涵入所訪視，而指摘新店戒治所於其評分期間內拒絕唐
    沛涵訪視，竟於評分期間過後准許，此差異對其不公云云，
    惟經本院詢問新店戒治所承辦人員表示：聲請人在觀察、勒
    戒期間，僅以口頭申請唐沛涵接見，經所方告知觀察勒戒處
    分執行條例第12條第1項規定並拒絕之，聲請人經告知拒絕
    後，並未表示意見。嗣聲請人轉強制戒治後，才打報告申請
    唐沛涵接見，所方因而同意唐沛涵接見等語，有本院公務電
    話紀錄1紙附卷可按（見本院卷第15頁），可見，唐沛涵未
    能於聲請人入所之評分期間訪視聲請人，至強制戒治期間得
    以接見聲請人，乃因聲請人有無依規定向新店戒治所申請而
    生之差異，聲請人漫指：新店戒治所於其評分期間不讓唐沛
    涵訪視，評分期間過後又准予唐沛涵訪視，此差異對其實有
    不公云云，尚非可採，是聲請人於觀察、勒戒入所執行後，
    既無家人對其訪視，則新店戒治所110年11月9日出具之有無
    繼續施用毒品傾向評估標準紀錄表中「入所後家人是否訪視
    『無』計5分」之評分，並無不合，從而，聲請人固主張唐沛
    涵有辦理接見，請求調閱新店戒治監視器錄影或相關紀錄、
    傳喚唐沛涵到庭為證等，經與新、舊事證綜合判斷之評價結
    果，客觀上難認足以動搖本院110年度毒抗字第1716號確定
    裁定所認定之事實，即與上揭「發現確實之新證據」重新審
    理之要件不符，故聲請人據此聲請本案重新審理，自無理由
    。
  ㈣此外，細究聲請人上開其餘聲請意旨內容，均與毒品危害防
    制條例第20條之1第1項其餘各款聲請重新審理事由無涉，亦
    難認本案尚有其他符合毒品危害防制條例第20條之1第1項規
    定聲請重新審理之要件。
四、綜上所述，本院110年度毒抗字第1716號確定裁定駁回聲請
    人之抗告，經核均無不合。聲請意旨所為之主張，尚與毒品
    危害防制條例第20條之1第1項第5款所規定「發現確實之新
    證據」重新審理之要件不符，並無理由。聲請人復未說明有
    何毒品危害防制條例第20條之1第1項第1至4、6款所示重新
    審理事由，亦未提出相關事證為佐，徒執前詞指摘原確定裁
    定不當，其聲請為無理由，應予駁回。
五、據上論斷，應依毒品危害防制條例第20條之1第4項前段，裁
    定如主文。
中　　華　　民　　國　　111 　年　　2 　　月　　23　　日
                  刑事第二十一庭審判長法　官  林怡秀
                                      法　官  劉元斐
                                      法　官  蔡羽玄
以上正本證明與原本無異。
不得抗告。
                                      書記官  陳語嫣
中　　華　　民　　國　　111 　年　　2 　　月　　23　　日